【裁判字號】    89,台上,6724
【裁判日期】    891103
【裁判案由】    殺人等
【裁判全文】
最高法院刑事判決                              八十九年度台上字第六七二四號
    上  訴  人  甲○○
右上訴人因殺人等罪案件，不服台灣高等法院台中分院中華民國八十九年八月九日第
二審更審判決（八十九年度上重更(四)字第一八號，起訴案號：台灣台中地方法院檢察
署八十五年度偵字第九三三八號），提起上訴，本院判決如左：
    主  文
上訴駁回。
    理  由
一殺人部分：
原判決關於上訴人甲○○殺人部分係認定：上訴人係李若嫻（已死亡）所生而自幼出
養予羅錦璋之非婚生子，八十五年二月一日自軍中退伍後，搬至台中市南屯區○○○
路○段七一六號李若嫻住處與李若嫻同住，不滿陳添吉已有配偶仍與李若嫻交往，
八十五年三月十五日，陳添吉打電話至李若嫻住處，甲○○未立即轉請李若嫻接聽，
且口氣不佳，而在李若嫻住處遭陳添吉責罵及掌摑，故其於八十五年三月二十三日晚
上八時許，見陳添吉又與李若嫻相約在李若嫻住處後面巷口檳榔攤見面時，欲阻止李
若嫻未果，竟持其所有水果刀一把藏放於其褲腰內，尾隨李若嫻下樓，隨之與陳添吉
發生爭吵，然因恐附近鄰居聽見，李若嫻遂提議三人搭乘陳添吉所駕駛車牌號碼ＮＣ
－二○二九號自小客車至他處商談，陳添吉乃駕駛該車搭載李若嫻、上訴人前往台中
市南屯區黎明社區郵局旁籃球場談判；俟三人抵達該籃球場下車後，上訴人與陳添吉
仍繼續爭吵，未久甲○○、陳添吉雙方相互扭打，上訴人一時氣憤乃單獨基於殺人之
犯意，取出上開預藏之水果刀朝陳添吉頭部左太陽穴、頸部猛刺各一刀及背部猛刺三
刀，陳添吉因傷口大量出血不支倒地，李若嫻勸阻不及，與上訴人見狀，遂由甲○○
迅速拖拉陳添吉至上開汽車後座，李若嫻則在旁推陳添吉雙腳進入，而由李若嫻駕駛
該汽車原擬將陳添吉送醫，旋因在後座之上訴人見陳添吉身體久無動靜，摸其胸口，
探其鼻息，已無氣息，乃誤以為陳添吉業已死亡，並將此情告知李若嫻，彼等因恐上
訴人殺人犯行被人發覺，乃駕車先返回上揭住處，上訴人再至其住處隔壁即李若嫻所
經營檳榔攤之浴室清洗身上之血跡，並將其沾有血跡之衣服、褲子、鞋子等物以塑膠
袋包裝拿回陳添吉之汽車內，準備駕車出去丟棄，另李若嫻則至其住處房內拿取上訴
人之衣褲下樓，供上訴人換下血衣，一切弄妥後，由上訴人駕駛該車載李若嫻及其等
誤認已死亡但實際上係受傷昏迷之陳添吉在其等住處附近打轉，並研商如何處理，嗣
經過加油站，上訴人提議將陳添吉「燒屍」滅跡，李若嫻亦附和，並於其等車子行經
台中市○○路南屯五金行時，由李若嫻下車購買十公升裝空油桶兩個（未扣案），再
開往台中市○○路與忠明南路口之仁山加油站，由李若嫻下車將前開油桶加滿汽油，
嗣又開至台中市○○路二八八號安一便利商店，上訴人要李若嫻前往該店購買高梁酒
，擬用以灌入陳添吉口內，俾讓人誤以為陳添吉係酒後遭人殺害及於焚燒時幫助燃燒
，李若嫻乃進入該店購買高梁酒一瓶及紅色抹布一條，白色手套一副、指甲刀及小剪
刀各一把、礦泉水二瓶等物，上訴人則利用李若嫻進入購物時，將其前述換下之血衣
褲丟棄於該便利商店對面大樓之垃圾子車內，又思及上開其行兇處所留有血跡，遂與
李若嫻又開車返回台中市南屯區黎明社區郵局旁籃球場之現場，以前開在安一便利商
店購物所得之塑膠袋裝滿細砂，將遺留現場血跡覆蓋，隨即駕車往台中縣和平鄉谷關
方向尋找合適地點焚屍，用以湮滅罪行；迨於三月二十四日上午一時許，其等行經台
中縣和平鄉○○路平仙巷八仙山遊樂區入口約四百公尺處前，見該處道路小且偏僻，
遂將車子斜停，上訴人、李若嫻二人下車後，上訴人另基於為自己不法所有之意圖，
乃先竊取陳添吉身上所攜帶之蜜蠟手環、天珠項鍊、祖母綠寶石乙顆、寶石鑑定書乙
張、項鍊二條、手環二個、現金新台幣（下同）三萬六千元、手提包一個、行動電話
乙支等物（竊盜部分另行駁回見後述），再取出上開購得之汽油潑灑該車駕駛座、陳
添吉及車外等多處，並戴上上述白色手套以抹布擦拭車上指紋，另將高梁酒乙瓶放置
現場上方備用（後因心情緊張而忘記使用），抹布則於用後丟棄附近山谷，然後取出
上開手套點燃後丟入該車內引燃，李若嫻則在旁觀看，陳添吉終因而受全身第三度灼
傷至焦黑及殘缺成灰致死；事畢，李若嫻、上訴人二人循原來路線走至和平鄉○○路
○段鼎慶商店，將陳添吉之手提包一個丟入該處店前之垃圾筒，行動電話乙支則丟入
該店右側約五十公尺處之水溝涵洞內，復行至和平鄉○○村○○路○段一二二號谷隆
餐廳，由不知情之該店老闆吳金山以二千元之代價開車載其等至台中縣東勢鎮協和醫
院前下車，上訴人又將其行兇用之水果刀丟棄於東勢鎮同德中醫診所前水溝內而滅失
不存在，二人再搭車至台中市○○路夜市購物，再於八十五年三月二十四日上午二時
三十分許，搭乘計程車返回住處，陳添吉所有之蜜蠟手環、天珠項鍊、祖母綠寶石乙
顆、寶石鑑定書乙張、項鍊二條、手環二個、現金三萬六千元，則交由李若嫻收藏；
嗣因吳文科等路人行經該遊樂區發現該車焚燒火勢過大，乃報警處理而循線查獲，並
在現場扣得上開李若嫻所有供犯罪預備用之高梁酒一瓶，另在李若嫻、上訴人住處扣
得李若嫻購買高梁酒、汽油等物而向商店取得之發票三張及與本案無關之抹布一條、
蜜蠟手環、天珠項鍊、祖母綠寶石乙顆、寶石鑑定書乙張、項鍊二條、手環二個、現
金三萬六千元等情。係以上訴人對於右揭時地，持水果刀刺殺被害人陳添吉，嗣又與
其母李若嫻駕車將被害人載往八仙山遊樂區入口處附近，引火將被害人焚燒死亡之犯
罪事實坦承不諱，且依上訴人於警訊、檢察官偵查中及第一審暨上訴人之母李若嫻於
警訊、檢察官偵查中、第一審及原法院更一、更二審理時之供述，其等就上訴人持預
藏之水果刀刺倒被害人後，上訴人、李若嫻二人原擬將被害人送醫，合力將被害人抬
上前開轎車後座，迨上車後，上訴人探視陳添吉已無氣息，認被害人業已死亡，不用
送醫，二人遂開車返回住處清理、更衣，再上車，又因猝然間發生該情，不知如何處
理，乃由上訴人開車在住處附近街道繞行各節，始終一致，並有上訴人書具之自白書
（八十五年度偵字第九三三八號偵查卷第二十二頁正反面）及現場照片四十張附卷及
高梁酒一瓶、發票三張扣案佐證；被害人係於八十五年三月二十四日上午一時許在八
仙山遊樂區入口約四百公尺處燒死於其所有車牌號碼ＮＣ－二○二九號自用小客車內
，亦經證人吳文科、劉琇瑜陳證屬實，並有現場圖、車籍作業系統查詢認可資料、台
中縣警察局火災報告書及現場照片足徵；再被害人之屍體全身呈第三度灼傷，並呈焦
炭狀全身肢體及內臟已部分被燒毀，且其血液經檢驗結果發現含少量一氧化碳成份，
經鑑定結果認被害人係生前火燒致死，復經台灣台中地方法院檢察署檢察官督同法醫
師趙克蘭相驗屬實，並有相驗屍體證明書、驗斷書、解剖紀錄、勘驗筆錄、法務部調
查局八十五年六月五日陸字第八五○四四二七六號檢驗通知書及台灣高等法院檢察
署法醫中心高檢醫鑑字第三三三號鑑定書等件暨現場照片在卷可稽；為其所憑之證
據及認定之理由，並說明上訴人於台中縣和平鄉八仙山遊樂區入口處約四百公尺前放
火燃燒被害人之前，即在台中市南屯區黎明社區郵局旁籃球場持銳利之水果刀連續刺
殺被害人左太陽穴、頸部各乙刀及背部三刀，而頭、頸及背部等處，均係人身之重要
部位，以刀刺之可致人於死，此為上訴人及一般人所應知，詎上訴人竟持銳利之水果
刀對被害人之上開身體要害連續刺殺，且當場致被害人傷重倒地，顯見其於持刀刺殺
被害人時，用力甚猛，殺意亦堅，其有殺人之犯意至明，其持水果刀刺殺被害人後，
雖被害人尚未立即死亡，被害人實際係因上訴人引火焚燒致死，當時上訴人雖誤認被
害人已死亡而出於毀損屍體之犯意，但其行為卻屬殺人手段，其刺殺被害人時原即有
致死之故意，故被害人雖係因其放火焚燒而致生死亡之結果，被害人之死亡與其殺人
行為有相當因果關係，上訴人自應負殺人既遂罪責。核上訴人此部分係犯刑法第二百
七十一條第一項之殺人罪，因而撤銷第一審之不當判決，引用刑法第二百七十一條第
一項、第三十七條第一項，並審酌上訴人之犯罪動機、手段、犯罪所生危害及犯罪後
之態度等情狀，量處無期徒刑，依法宣告褫奪公權終身；至於上訴人供本件犯罪所用
水果刀一把，上訴人供稱業已丟棄而不存在，不予宣告沒收；於法洵無違誤。上訴人
上訴意旨略稱：(一)依原判決事實欄之記載及理由欄第四段之說明，認上訴人有殺害被
害人之犯意，但查上訴人與被害人互毆時，持刀傷害被害人，並無致其於死之意思，
原判決未說明認定上訴人有故意殺人之理由，有理由不備之違法。(二)原判決之認定事
實，明顯違背經驗法則，顯然違法等語。惟查原判決已於理由內詳予說明認定上訴人
以故意殺人之決意而殺害被害人既遂得心證之理由，上訴意旨置原判決之明白論斷於
不顧，仍執陳詞，空口否認係故意殺被害人，就原審採證認事之適法職權行使，任意
指摘而為事實上之爭執，難認適法；上訴人此部分之上訴非有理由，應予駁回。
二竊盜部分：
按刑事訴訟法第三百七十六條所列各罪之案件，經第二審判決者，不得上訴於第三審
法院，法有明文。本件上訴人甲○○所犯竊盜罪部分，原審係依刑法第三百二十條第
一項論處罪刑，核屬刑事訴訟法第三百七十六條第二款之案件，既經第二審判決，自
不得上訴於第三審法院，上訴人就此部分竟復提起上訴，顯為法所不許，應併予駁回
。至原判決正本附註欄記載：「均得上訴」，係屬誤植，併予明。
據上論結，應依刑事訴訟法第三百九十六條第一項、第三百九十五條前段，判決如主
文。
中      華      民      國    八十九    年     十一     月      三      日
                              最高法院刑事第一庭
                                  審判長法官  施  文  仁
                                        法官  張  淳  淙
                                        法官  林  永  茂
                                        法官  蕭  仰  歸
                                        法官  蔡  清  遊
      右正本證明與原本無異
                                              書  記  官
中      華      民      國    八十九    年     十一     月      八      日


司法院資訊處製作；財團法人民間司法改革基金會備份。
